臺灣臺中地方法院刑事判決
110年度易字第1953號
公  訴  人  臺灣臺中地方檢察署檢察官
被      告  張毓媖




上列被告因竊盜案件，經檢察官提起公訴（110年度偵字第12573
號），本院判決如下：
    主    文
乙○○犯刑法第三百二十一條第一項第一、二款之竊盜罪，處有期
徒刑肆月，如易科罰金，以新臺幣壹仟元折算壹日。未扣案之皮
夾壹個、包包貳個、皮帶壹條、手錶貳支沒收，於全部或一部不
能沒收或不宜執行沒收時，追徵其價額。
    犯罪事實
一、乙○○係甲○○之堂嫂（即乙○○之配偶宋○○為甲○○之堂哥），二
    人間具有家庭暴力防治法第3條第4款之家庭成員關係。渠二
    人分別居住在臺中市○區○○○街000號3樓及4樓房間。詎乙○○
    竟意圖為自己不法之所有，基於竊盜之犯意，於民國109年1
    1月9日至15日間某時許，趁甲○○不在房間之際，先以不詳方
    式撬開、破壞甲○○4樓住處房門之門鎖後，再侵入甲○○房間
    內，徒手竊取甲○○所有、放置在其房間內之皮夾1個、包包2
    個、皮帶1條、手錶2支等財物，得手後，隨即離去。嗣甲○○
    於109年11月22日13時許返家後發覺遭竊報警處理，經警循
    線追查，始查悉上情。
二、案經甲○○訴由臺中市政府警察局第一分局報告臺灣臺中地方
    檢察署檢察官偵查起訴。
    理    由
壹、證據能力部分：
　　按刑事訴訟法第159條之5規定：「被告以外之人於審判外之
    陳述，雖不符前4條之規定，而經當事人於審判程序同意作
    為證據，法院審酌該言詞陳述或書面陳述作成時之情況，認
    為適當者，亦得為證據。當事人、代理人或辯護人於法院調
    查證據時，知有第159條第1項不得為證據之情形，而未於言
    詞辯論終結前聲明異議者，視為有前項之同意」，其立法意
    旨在於傳聞證據未經當事人之反對詰問予以核實，原則上先
    予排除，惟若當事人已放棄詰問或未聲明異議，基於證據資
    料愈豐富，愈有助於真實發現之理念，且強化言詞辯論原則
    ，法院自可承認該傳聞證據例外擁有證據能力。查本判決下
    列所引用未符合刑事訴訟法第159條之1至第159條之4規定之
    傳聞證據，業經本院於審理時當庭直接提示而為合法之調查
    ，且檢察官、被告乙○○均未於言詞辯論終結前聲明異議（見
    本院卷第183至186頁），本院審酌前開證據作成或取得之狀
    況，並無非法或不當取證之情事，且與待證事實具有關連性
    ，認為以之作為證據應屬適當，揆諸上開規定，自均具有證
    據能力。又本判決下列所引用之其餘非供述證據，並無證據
    證明係實施刑事訴訟程序之公務員因違背法定程序所取得，
    依同法第158條之4規定之反面解釋，亦均具有證據能力。
貳、實體部分
一、訊據被告固坦承其居住在臺中市○區○○○街000號3樓房間等節
    ，然矢口否認有何竊盜犯行，辯稱略以：本案是因為有一天
    晚上，我睡覺的時候，有3個蒙面的人到我房間，恐嚇我要
    幫我施打毒品、拍裸照，要脅我給他們錢。他們恐嚇我，要
    我進去4樓告訴人甲○○的房間竊取財物，但我沒有進去。當
    初在警詢時，我供稱有至告訴人房間竊取財物，是他們要求
    我說的云云。
二、查被告係告訴人之堂嫂，渠二人分別居住在臺中市○區○○○街
    000號3樓及4樓房間。告訴人於109年11月22日13時許返回臺
    中市○區○○○街000號4樓房間時，發覺其房門門鎖遭撬開、破
    壞，其放置在其房間內之皮夾及皮包數個、皮帶1條、手錶2
    個等物遭竊等情，業據告訴人甲○○、證人宋○○（即被告之公
    公）於警詢時（見偵卷第37至41、139至143頁）證述明確，
    並有員警職務報告、竊盜案現場照片、臺中市政府警察局第
    一分局「甲○○住宅內遭竊盜案」刑案現場勘察報告：①刑案
    現場勘察報告②刑案現場照片、臺中市政府警察局第一分局
    民權派出所受理各類案件紀錄表、案發地點大門及告訴人房
    間門照片（見偵卷第23至25、43至51、57至83、101、145至
    147頁）等在卷可考，是此部分之事實，首堪認定。
三、被告固以前揭情詞置辯，惟查，被告前於警詢時實已供稱，
    其確有於上揭時、地，進入告訴人4樓房間內，徒手竊取告
    訴人所有、放置在該住處房間內之皮夾（數量忘記了）、包
    包2個、皮帶1條、手錶2個等語（見偵卷第29至331頁），而
    坦承本案竊盜犯行明確，核與告訴人於警詢時證稱：被告曾
    坦承房內物品是她所竊取等語（見偵卷第39頁）相符。被告
    於警詢時固又辯稱：案發當時係我先生宋○○之友人，即姓名
    、年籍不詳、通訊軟體徵信暱稱「檸檬」之成年男子，先將
    告訴人房間門鎖破壞後，再叫我進入屋內竊取財物，因「檸
    檬」表示會找我兒子麻煩，我才會被強迫進去告訴人房間內
    竊取財物，之後我將所竊取之財物交予「檸檬」。然我已將
    與「檸檬」的手機對話紀錄刪除，我亦無法指認及提供「檸
    檬」之真實身分等相關紀錄資料等語（見偵卷第27至33頁）
    ；然證人即被告之夫宋○○於警詢中證述略以：我並不認識被
    告所稱「檸檬」之人等語（見偵卷第35至36頁），是就被告
    辯稱其係遭其配偶宋○○友人「檸檬」脅迫竊取財物、是「檸
    檬」破壞門鎖等語，實乏憑據。實則，證人宋○○即居住於本
    案臺中市○區○○○街000號透天厝之被告公公於警詢時，亦未
    曾提及該處曾有遭他人入侵之情形（見偵卷第141頁），是
    就被告辯稱：本案係因有3名蒙面人侵入其房間、對其要脅
    ，係該3名蒙面人竊取告訴人財物云云，自難採之。是被告
    前開辯解，顯屬飾卸之詞，洵無足採。
四、綜上所述，本案事證明確，被告前開犯行，洵堪認定，應依
    法論科。
五、論罪科刑
(一)按家庭暴力防治法所稱家庭暴力者，謂家庭成員間實施身體
    、精神或經濟上之騷擾、控制、脅迫或其他不法侵害之行為
    ；又所稱家庭暴力罪者，謂家庭成員間故意實施家庭暴力行
    為而成立其他法律所規定之犯罪，家庭暴力防治法第2條第1
    款、第2款定有明文。本案被告為告訴人之堂嫂，有證人宋○
    ○（即被告之公公）三等親資料查詢結果（見偵卷第157至15
    8頁）在卷可考，是被告與告訴人間有家庭暴力防治法第3條
    第4款所定之家庭成員關係。
(二)次按刑法第321條第1項第1款之侵入住宅竊盜罪，其所謂「
    住宅」乃指人類日常居住之場所而言，而「侵入」係指行為
    人無權或無正當理由，或未得住屋權人之同意，而違反住屋
    權人之意思，以積極作為或消極不作為之方式進入他人之住
    宅或建築物，至其係公然或秘密、和平抑或強行為之，均非
    所問。又有無正當理由而侵入，其理由正當與否，應以客觀
    標準觀察，凡法律、道義、習慣等所應許可，而無背於公序
    良俗者，始可認為正當理由。查本案被告與告訴人係同住於
    同一棟透天厝之不同樓層房間，各房間既互有區隔，且係供
    不同人居住使用，各使用人之房間為各自獨立之生活起居空
    間，即各有監督管領權能，自有居住安寧不受侵擾之權，不
    失其住宅性質。是核被告所為，係犯刑法第321條第1項第1
    、2款之毀越門窗侵入住宅竊盜罪，屬家庭暴力防治法第2條
    第2款之家庭暴力罪，因家庭暴力防治法之上開條文並無罰
    則規定，是以此部分犯行應僅依刑法竊盜罪規定予以論罪科
    刑。至檢察官起訴書雖漏未記載被告本案所犯為家庭暴力罪
    ，惟檢察官於起訴書犯罪事實欄業已載明被告係告訴人之堂
    嫂等語，且本案係論以刑法之竊盜罪，核與被告之訴訟防禦
    權不生影響，附此敘明。又告訴人固指述遭竊取之物品有香
    奈兒長夾、LV長夾、LV短夾、Tiffany手鍊、Tiffany戒指、
    金耳環、Bally皮帶、CK手錶、ALX手錶、Longchamp側背包
    、日幣3萬元、新臺幣1萬元等物（見偵卷第38至39頁），惟
    被告於警詢時始終供稱其竊取之物僅有：皮包（數量忘記了
    ）、2個包包、1條皮帶、2支手錶等語，是就被告供承其所
    竊取之前開物品以外，卷內並無證據證明確為被告所竊取，
    爰依罪疑為有利被告原則，認定被告所竊取者為皮夾1個、
    包包2個、皮帶1條、手錶2支。次按刑法第59條規定犯罪之
    情狀可憫恕者，得酌量減輕其刑，其所謂「犯罪之情狀」，
    與同法第57條規定科刑時應審酌之一切情狀，並非有截然不
    同之領域，於裁判上酌減其刑時，應就犯罪一切情狀（包括
    第57條所列舉之10款事項），予以全盤考量，審酌其犯罪有
    無可憫恕之事由（即有無特殊之原因與環境，在客觀上足以
    引起一般同情，以及宣告法定低度刑，是否猶嫌過重等等）
    ，以為判斷（最高法院95年度台上字第6157號判決意旨參照
    ）。查本件被告所犯刑法第321條第1項第1、2款之加重竊盜
    罪，其法定刑為6月以上5年以下有期徒刑，然同為侵入住宅
    竊盜者，其原因動機不一，犯罪情節亦未必盡同，造成危害
    社會之程度自屬有異，法律科處此類犯罪，所設之法定最低
    本刑卻屬相同，不可謂不重。衡諸被告本案犯罪情節，係前
    往其所居住透天厝樓上之告訴人4樓房間內，並徒手竊取告
    訴人所有皮夾、皮包等財物，而告訴人於本案案發前即109
    年9月18日因工作搬到員林居住，109年11月22日下午1時許
    返家（見偵卷第39頁），雖被告侵入之地點為告訴人所管領
    、使用之上鎖房間，然被告得手後即離去，未再對居住於該
    處之人隱私及居住安寧造成實際侵害，情節尚稱輕微，再考
    量被告於本院審理程序時自述其自105年即開始在身心科就
    診（見本院卷第183頁）等節，本院斟酌上開各情，認若依
    刑法第321條第1項之加重竊盜罪之最低法定刑量處，即使科
    以最低度刑，仍難謂符合罪刑相當性及比例原則，而有情輕
    法重之感，爰依刑法第59條之規定，酌量減輕其刑。
(三)爰審酌被告之前科素行（參臺灣高等法院被告前案紀錄表）
    ，竟於109年11月9日至15日間某時許，趁告訴人不在房間之
    際，先以不詳方式撬開、破壞告訴人房門鎖後，再侵入告訴
    人房間內，徒手竊取告訴人所有之皮夾1個、包包2個、皮帶
    1條、手錶2支等財物，迄未能與告訴人調解成立、賠償損害
    等節；兼衡被告自述高中畢業之教育智識程度，目前在建國
    市場工作，還有訂購化妝品轉售，已婚，兒子現在就讀臺體
    、有在打工之生活狀況（見本院卷第187頁），犯後於本院
    審理程序時否認犯行等一切情狀，量處如主文所示之刑，並
    諭知易科罰金之折算標準。
(四)末查，被告竊得告訴人所有之皮夾1個、包包2個、皮帶1條
    、手錶2支，自屬被告本案竊盜犯行之犯罪所得，雖未據扣
    案，仍應依刑法第38條之1第1項、第3項規定，宣告沒收，
    於全部或一部不能沒收或不宜執行沒收時，追徵其價額。
據上論斷，應依刑事訴訟法第299條第1項前段，刑法第321條第1
 項第1款、第2款、第59條、第41條第1項前段、第38條之1第1項
、第3項，判決如主文。
本案經檢察官張文傑提起公訴，檢察官丙○○到庭執行職務。
中　　華　　民　　國　　111 　年　　5 　　月　　3 　　日
                  刑事第九庭    法  官  陳怡珊
以上正本證明與原本無異。
如不服本判決應於收受判決後20日內向本院提出上訴書狀，並應
敘述具體理由；其未敘述上訴理由者，應於上訴期間屆滿後20日
內向本院補提理由書（均須按他造當事人之人數附繕本）「切勿
逕送上級法院」。
                                書記官  吳韻聆
中　　華　　民　　國　　111 　年　　5 　　月　　4 　　日
附錄本案論罪科刑法條：
中華民國刑法第321條
犯前條第1項、第2項之罪而有下列情形之一者，處6月以上5年以
下有期徒刑，得併科50萬元以下罰金：
一、侵入住宅或有人居住之建築物、船艦或隱匿其內而犯之。
二、毀越門窗、牆垣或其他安全設備而犯之。
三、攜帶兇器而犯之。
四、結夥三人以上而犯之。
五、乘火災、水災或其他災害之際而犯之。
六、在車站、港埠、航空站或其他供水、陸、空公眾運輸之舟、
    車、航空機內而犯之。
前項之未遂犯罰之。